【裁判字號】    98,抗,1630
【裁判日期】    981210
【裁判案由】    確認清算人會議記錄無效
【裁判全文】
臺灣高等法院民事裁定                  98年度抗字第1630號
抗  告  人  乙  ○
代  理  人  林禮模律師
上列當事人與相對人全民電通投資股份有限公司間請求確認清算
人會議紀錄無效事件，抗告人不服民國98年9月3日臺灣臺北地方
法院所為之98年度訴字第480號裁定，提起抗告，本院裁定如下：
    主  文
抗告駁回。
抗告費用由抗告人負擔。
    理  由
一、本件抗告人為相對人公司清算人之一，於原審列相對人公司
    之其餘清算人為相對人之法定代理人起訴請求確認相對人公
    司清算人會議紀錄無效，經原法院以公司清算人對公司提起
    訴訟，應類推適用公司法第213條規定，以監察人或股東會
    選任之人代表公司，於民國（下同）98年8月12日裁定命抗
    告人於5日內補正抗告人公司之法定代理人。抗告人於98年8
    月19日補正相對人公司監察人之一甲○為相對人之法定代理
    人。原法院以相對人公司有甲○、張裕宏兩名監察人，張裕
    宏並已具狀表明其監察人之身份，抗告人僅補正甲○為相對
    人之法定代理人，拒補正監察人張裕宏為相對人之法定代理
    人，其起訴不合法，而依民事訴訟法第249條第1項第4款規
    定，裁定駁回其訴。
二、抗告人抗告意旨雖以：依公司法第221條規定監察人各得單
    獨行使監察權，則無應由數監察人共同代表公司及組監察會
    之可言，經濟部91年7月4日商字第09102132160號函亦同此
    見解。相對人公司雖有兩位監察人，只要其中一人即可代表
    公司對外為訴訟，原裁定認應由全體監察人代表公司，顯欠
    法理上依據。縱應列全體監察人為相對人公司之法定代理人
    ，相對人公司另位監察人張裕宏既已於98年3月17日具狀聲
    明承受訴訟，其本意乃以監察人之身份代表公司進行訴訟，
    應已完成相對人法定代理權欠缺之補正，無再由抗告人贅為
    具狀補正之必要等語，求為廢棄原裁定。
三、惟按股份有限公司應由董事長對外代表公司，惟公司與董事
    間訴訟，除法律另有規定外，則由監察人或股東會所選任之
    人代表公司為訴訟，公司法第208條第3項、第213條定有明
    文，其立法目的乃恐董事長代表公司對董事起訴，難免有循
    私之舉。若公司已解散行清算程序，公司董事雖不得以董事
    身分執行職務，而應由清算人執行清算事務；但公司之清算
    ，原則上以董事為清算人，且清算人於執行清算事務範圍內
    ，除另有規定外，其權利義務與董事同，同法第322條第1項
    、324條亦有明文，故依同一法理，仍不宜由董事以清算人
    身分對董事為訴訟。再查清算中，公司股東會與監察人依然
    存續，對董事之訴訟依法仍應由監察人或股東會所選任之人
    代表公司為之，始為適法(最高法院94年度台上字第230號判
    決參照)。又按公司法第213條規定公司與董事間訴訟，除法
    律另有規定外，由監察人代表公司，股東會亦得另選代表公
    司為訴訟之人。所謂公司與董事間之訴訟，當指同法第212
    條所定股東會決議對於董事提起訴訟而言，蓋股東會為公司
    最高權力機關，惟其有權決定公司是否對董事提起訴訟。至
    監察人行使監察權，如認董事有違法失職，僅得依同法第
    220條召集股東會，由股東會決議是否對董事提起訴訟。同
    法第213條所稱除法律另有規定外，則指如同法第214條所定
    不經股東會決議之例外情形而言（最高法院95年台抗字第
    484號裁定意旨參照）。
四、是公司對董事或清算人之訴訟，依公司法第212、213條規定
    ，除有公司法第214條所定情形外，尚須經股東會決議，監
    察人始得代表公司對董事提起訴訟，股東會並得另選代表公
    司為訴訟之人，監察人非得任意代表公司為訴訟行為。準此
    ，於董事或清算人對公司提起之訴訟時，如監察人有二人以
    上，而未經股東會選任者，自應列全體監察人為公司之法定
    代理人，始為適法，否則如得由為原告之董事或清算人任意
    選擇一偏袒其立場之監察人為被告公司之法定代理人進行訴
    訟，即難認其無循私而危及公司利益之虞，與立法意旨不符
    。抗告人主張其得任列一監察人為相對人公司之法定代理人
    ，容有誤會。又公司監察人依公司法第221條規定，固得單
    獨行使監察權，惟行使監察權與對外代表公司係屬二事，尚
    不得以監察人得單獨行使監察權，而謂董事或清算人對公司
    訴訟時，得任選一監察人為公司之法定代理人進行訴訟。至
    於經濟部91年7月4日商字第09102132160號函係就監察人代
    表公司對外所為之法律行為應予實質審查所為釋示，核與清
    算人對公司起訴時，可否由為清算人任意選擇監察人中之一
    人為被告公司之法定代理人乙事無關，抗告人執以主張其得
    僅列相對人公司兩位監察人中之一甲○為相對人公司之法定
    代理人，並無足取。又相對人公司另一監察人張裕宏固曾於
    98 年3月17日具狀聲明承受訴訟，然本件相對人公司之法定
    代理人並非於起訴後喪失代理權，而由張裕宏取得代理人，
    其自無從聲明承受訴訟，相對人法定代理權之欠缺，亦不因
    之而補正，抗告人抗辯其訴訟要件之欠缺已補正，應無可取
    。抗告人執前詞指摘原裁定不當，求予廢棄，為無理由，應
    予駁回。
五、據上論結，本件抗告為無理由，爰裁定如主文。
中    華    民    國    98    年    12    月    10    日
                    民事第三庭
                        審判長法  官  林敬修
                              法  官  吳青蓉
                              法  官  張靜女
正本係照原本作成。
本裁定除以適用法規顯有錯誤為理由外，不得再抗告。如提起再
抗告，應於收受後10日內委任律師為代理人向本院提出再抗告狀
。並繳納再抗告費新台幣１千元。
中    華    民    國    98    年    12    月    11    日
                              書記官  蕭麗珍

司法院資訊處製作；財團法人民間司法改革基金會備份。
